【裁判字號】    96,自,11
【裁判日期】    981209
【裁判案由】    背信等
【裁判全文】
臺灣桃園地方法院刑事判決                96年度自字第11號
自  訴  人  丙○○
自  訴  人
代  理  人  呂理胡律師
被      告  乙○○
            甲○○
上二人共同
選任辯護人  李權宸律師
上列被告因背信等案件，經自訴人提起自訴，本院判決如下：
    主  文
乙○○、甲○○共同為他人處理事務，意圖為自己不法之利益，
而為違背其任務之行為，各處拘役伍拾日，減為拘役貳拾伍日，
如易科罰金，以新臺幣壹仟元折算壹日。
乙○○緩刑貳年。
    事  實
一、乙○○於民國77年間，與丙○○、彭玉英各出資40％、30％
    、30％，共同購買多筆坐落於苗栗縣公館鄉之土地，分別借
    名登記於乙○○之子甲○○及巫新田名下（其中苗栗縣公館
    鄉○○段883 、883 之1 、884 及894 之1 地號土地之登記
    所有權人為甲○○），嗣3 人於78年2 月17日設立公館育樂
    事業開發股份有限公司，由乙○○擔任董事長，丙○○及彭
    玉英擔任董事，約明將前開共同出資購買之土地作為公司經
    營高爾夫球場用地及其他用途，甲○○、巫新田僅係受託擔
    任登記名義人。詎乙○○與其子甲○○明知甲○○僅是苗栗
    縣公館鄉○○段883 、883 之1 、884 及894 之1 地號等4
    筆土地（以下簡稱系爭4 筆土地）之受委任擔任登記名義人
    ，亦明知上揭土地係張褔生、彭玉英與乙○○所共有，未經
    丙○○、彭玉英之同意，不得擅自處分共有之不動產，竟共
    同基於意圖為自己不法利益及使公務員登載不實之犯意，明
    知丁○○（未經自訴人提起自訴）並未實際出資購買系爭房
    地，竟未得丙○○、彭玉英之同意，即委請不知情之陳喜燕
    為代理人，於95年8 月17日至苗栗縣苗栗地政事務所以買賣
    為原因將系爭土地之所有權移轉登記予丁○○，使承辦該業
    務之不知情公務員誤信為真，而將甲○○以買賣為原因移轉
    系爭房地所有權予丁○○之不實事項登載於其職務上所掌土
    地登記簿公文書上，足以生損害於地政機關對於地籍登記管
    理之正確性，亦違背其任務，致生損害於丙○○之財產。嗣
    因丙○○發現查證後始知上情。
二、案經自訴人丙○○提起自訴。
    理  由
一、本件認定事實所引用之卷內所有卷證資料（包含人證與文書
    證據、物證等證據）之證據能力，自訴人及被告2 人、其等
    辯護人於本院審理時均不爭執，且並無證據證明係公務員違
    背法定程序所取得；又卷內之各項文書證據，亦無刑事訴訟
    法第159 條之4 第1 款、第2 款顯有不可信之情況與不得作
    為證據之情形，自均認有證據能力，而得作為本案之證據。
二、訊據被告甲○○、乙○○對於前開犯罪事實均坦承不諱，核
    與證人丁○○於本院審理中證述之情節相符，並有公館娛樂
    事業開發股份有限公司球場土地清冊、公館娛樂事業開發股
    份有限公司非球場土地清冊、公司資料查詢結果各1 份、協
    議書2 份、土地登記謄本、土地登記異動索引、土地登記申
    請書各4 份、臺灣土地銀行通霄分行98年9 月18日霄放字第
    0980000213號函等在卷可稽，本案事證明確，被告乙○○、
    甲○○犯行洵堪認定，應依法論科。
三、核被告乙○○、甲○○所為，均係犯刑法第342 條第1 項背
    信罪及第214 條之明知不實之事項而使公務員登載於職務上
    所掌公文書罪。被告乙○○、甲○○於95年8 月17日前某日
    ，係委由不知情之代書陳喜燕向苗栗縣苗栗地政事務所申請
    辦理土地所有權移轉登記，使該管公務員將不實事項登載於
    職務上所掌之公文書，應論以間接正犯，而被告2 人間有犯
    意聯絡及行為分擔，皆為共同正犯。被告乙○○、甲○○2
    人以一行為觸犯上開2 罪名，應從一重論以較重之背信罪。
    爰審酌被告2 人之犯罪動機、目的、手段、所生損害、素行
    、犯後態度等一切情狀，量處如主文所示之刑，並諭知易科
    罰金之折算標準，以示懲儆。又被告2 人所犯之罪，係在96
    年4 月24日以前所為（即95年8 月17日前某日所犯），合於
    中華民國96年罪犯減刑條例所規定之減刑條件，應依該條例
    第2 條第1 項第3 款規定，予以減為如主文所示之刑，並諭
    知易科罰金之折算標準。另被告乙○○（25年2 月20日生）
    已滿70歲，且未曾受有期徒刑以上刑之宣告，有臺灣高等法
    院被告前案紀錄表1 份在卷可稽，其因一時失慮，致罹刑章
    ，本院認其經此偵審程序，應知警惕而無再犯之虞，所宣告
    之刑以暫不執行為適當，爰宣告緩刑2 年，以勵自新。
據上論斷，應依刑事訴訟法第343 條、第299 條第1 項前段，刑
法第28條、第55條、第214 條、第342 條第1 項、第41條第1 項
前段、第74條第1 項第1 款，刑法施行法第1 條之1 ，中華民國
96年罪犯減刑條例第2 條第1 項第3 款、第7 條、第9 條，判決
如主文。
中    華    民    國    98    年    12    月    9     日
                  刑事第五庭  審判長法  官  潘政宏
                                    法  官  江春瑩
                                    法  官  張詠晶
以上正本證明與原本無異。
如不服本判決應於收受本判決後10日內向本院提出上訴書狀，並
應敘述具體理由，如未敘述上訴理由者，應於上訴期間屆滿後20
日內補提理由書狀於本院（均須按他造當事人之人數附繕本）「
切勿逕送上級法院」。
                                    書記官  王峻宏
中    華    民    國    98    年    12    月    11    日
附錄本案論罪科刑依據之法條：
中華民國刑法第214條（使公務員登載不實罪）
明知為不實之事項，而使公務員登載於職務上所掌之公文書，足
以生損害於公眾或他人者，處3 年以下有期徒刑、拘役或5 百元
以下罰金。
中華民國刑法第342條第1項（背信罪）
為他人處理事務，意圖為自己或第三人不法之利益，或損害本人
之利益，而為違背其任務之行為，致生損害於本人之財產或其他
利益者，處5 年以下有期徒刑、拘役或科或併科1 千元以下罰金
。

司法院資訊處製作；財團法人民間司法改革基金會備份。
